【裁判字號】    97,訴,24
【裁判日期】    970808
【裁判案由】    清償借款
【裁判全文】
臺灣臺中地方法院民事判決  97年度訴字第24號
原      告  甲○○
訴訟代理人  張績寶律師
複 代 理人  張繼準律師
            張瓊文律師
被      告  丙○○      國民
訴訟代理人  黃俊昇律師
            陳世煌律師
上  一  人
複 代 理人  乙○○
被      告  丁○○      國民
上當事人間請求清償借款事件，本院於民國97年7月8日言詞辯論
終結，判決如下：
    主  文
原告之訴及假執行之聲請均駁回。
訴訟費用由原告負擔。
   事實及理由
一、被告丁○○未於最後言詞辯論期日到場，核無民事訴訟法第
    386條各款所列情形，爰依原告之聲請，由其一造辯論而為
    判決。
二、原告主張：被告丙○○與丁○○明知雙方並無債權債務關係
    存在，因原告聲請本院民事執行處以93年度執八字第59195
    號執行事件對被告丙○○之財產為強制執行，其二人竟共同
    基於意圖不法所有之犯意聯絡，由被告丙○○開立虛偽不實
    之如附表所示面額新台幣（下同）2,960萬元之本票（下稱
    系爭本票），交由被告丁○○持向本院聲請裁定准予強制執
    行，被告丁○○以該虛偽本票債權取得本票裁定後，即持向
    本院民事執行處陳報對被告丙○○有本金新台幣（下同）2,
    960萬元及利息522萬5819元之債權，聲明參與分配，致使本
    院民事執行處依其聲明將該債權列入分配，制作分配表。原
    告因此項假債權參與分配，致其原有本金債權2,059,627元
    僅能分配受償226,803元，減少原能獲分配受償之金額，而
    受有未能獲償1,832,824元（計算方式：2,059,627－226
    ,803 ＝1,832,824）之損害，顯對原告構成侵權行為，並致
    被告受有同額之不當得利。因依民法第184條第1項、第185
    條第1項及第179條之規定，提起本件訴訟，請求法院就侵權
    行為及不當得利二請求權，擇一為原告有利之判決，命被告
    連帶給付1,832,824元。並聲明：（1）被告應連帶給付原告
    1,832,824元，及自起訴狀繕本送達翌日起至清償日止，按
    週年利率百分之5計算之利息；（2）願供擔保，請准宣告假
    執行。
三、被告丙○○則以：伊與共同被告丁○○間之債權債務關係，
    確屬實在，並經臺灣高等法院台中分院（下稱台中高分院）
    判決確定，原告否認其債權，難謂有理。又原告雖提出已確
    定之93年度促字第52511號支付命令，證明對伊有2,059,627
    元之債權，然原告對伊實僅有30萬元之債權，僅因伊不諳法
    律，遲誤異議期間而確定。原告對伊既僅有30萬元之債權，
    如何能造成1,832,824元之損害，頗有可疑。原告請求損害
    賠償，應先證明有多少損害。更何況伊另有其他財產可供原
    告執行，且坐落台中縣龍井鄉○○○段南寮小段2-1、10、
    291及447地號等土地仍在假扣押中，可供原告執行，原告縱
    有損害，其損害多少，尚未確定。又原告於94年9月26 日具
    狀告訴詐欺，然至96年10月12日始提出本件訴訟，則其侵權
    行為損害賠償請求權，已逾2年時效期間而消滅，伊自得拒
    絕給付。再者，伊之財產遭執行，並無任何所得，原告依不
    當得利關係請求伊為給付，於法未合等語，資為抗辯。並聲
    明：（1）原告之訴及假執行之聲請均駁回；（2）如受不利
    判決，願供擔保請准宣告免為假執行。
四、被告丁○○未於最後言詞辯論期日到場，惟據其以前到場所
    為之聲明及陳述略以：本件本票債權並非虛假等語。並聲明
    ：（1）原告之訴及假執行之聲請均駁回；（2）如受不利判
    決，願供擔保請准宣告免為假執行。
五、原告及被告丙○○不爭執之事實：
（一）原告前曾以請求被告丙○○清償合夥投資款2,059,627元
      為由，聲請本院核發支付命令，本院於93年9月13日核發
      93年度促字第52511號支付命令，該支付命令並已確定。
      原告遂執該確定之支付命令為執行名義，於93年12月14日
      聲請本院民事執行處以93年度執字第59195號清償債務強
      制執行事件，對被告丙○○之財產為強制執行，並分配受
      償執行費用25,313元及本金226,803元，合計252,116元。
（二）被告丁○○持有被告丙○○所簽發之系爭本票1紙，並持
      該本票聲請本院於93年12月13日以93年度票字第21507號
      裁定准予強制執行，且確定在案。被告丁○○進而在94年
      2月3日以該確定之本票裁定為執行名義，就本院上開93年
      度執字第59195號強制執行事件聲明參與分配，並因而分
      配受償執行費用23萬6800元及利息3,834,958元，合計4,0
      71,758元。
六、原告固主張被告丙○○與丁○○間並無債權債務關係存在，
    竟成立虛偽債權，由被告丙○○簽發系爭本票，交由被告丁
    ○○向法院取得確定本票裁定之執行名義，並持向執行法院
    聲明參與分配，致執行法院將該不實之債權列入分配，使原
    告得分配受償之款項減少，受有1,832,824元之損害，並致
    被告受有同額之不當得利等情。惟被告丙○○及丁○○均否
    認有成立虛偽之系爭本票債權情事，並以前揭情詞置辯。是
    本件兩造爭執之重點，顯在於：（1）系爭本票債權是否為
    假債權？（2）原告之侵權行為損害賠償請求權，是否已罹
    於2年之時效期間而消滅？經查：
（一）系爭本票債權是否為假債權？
 （1）被告丁○○持有被告丙○○所簽發之系爭本票1紙，並持
      該本票聲請本院於93年12月13日以93年度票字第21507號
      裁定准予強制執行，嗣被告丁○○即持該確定之本票裁定
      為執行名義，於本院93年度執字第59195號強制執行事件
      聲明參與分配，並因而分配受償執行費用23萬6800元及利
      息3,834,958元，合計4,071,758元，固為兩造不爭執之事
      實，並經本院調取該執行卷查閱無誤。然被告丙○○及丁
      ○○於被訴詐欺等刑事案件審理時，曾分別具狀陳明丙○
      ○簽交系爭本票之緣由。被告丙○○指稱：共同被告丁○
      ○之父蔡再發前曾以每坪56,000元之代價，與其共同投資
      購買坐落台中市西屯區○○○段583-37、583-38、583-39
      及584-1地號等土地（下稱訟爭土地），雙方並於81年4月
      23日訂立土地合夥契約書，該等土地共5,038.14坪，蔡再
      發共投資1,882萬元，取得其中320坪之權利。嗣因丙○○
      需求資金甚殷，未經蔡再發同意，即將訟爭土地以每坪
      54,600元之價格，出賣予訴外人亞商股份有限公司（下稱
      亞商公司）。蔡再發發現丙○○未經其同意將土地賣掉，
      即多次找丙○○協商解決清償土地買賣價款事宜，蔡再發
      認訟爭土地市價每坪不止54,600元，其時價每坪應為10幾
      萬元，最後兩方同意以丙○○與亞商公司負責人程春居所
      訂立之買賣契約單價即每坪94,600元計算訟爭土地總價為
      47,660萬元，扣除鑑界、測量、代書等費用10, 544,781
      元後，餘466,055,219元，據以計算出蔡再發所應得之投
      資報酬連同本金為29,601,732元（計算方式：466,055,
      219x 320∕5,038.14＝29,601,732），丙○○並於91 年3
      月間在其住處簽發系爭本票交付蔡再發，雙方間確實有土
      地投資關係存在，系爭本票為蔡再發之投資報酬款，被告
      間並無成立虛偽債權等情（見本院96年度易字第4259 號
      詐欺刑事卷第81頁、第167至170頁）。而被告丁○○則陳
      稱：伊父親蔡再發於81年4月23日與被告丙○○合夥投資
      購買訟爭土地，取得面積320坪之權利，日後土地如出賣
      ，依持分比率分配之，並分別於81年4月23日、81年5月8
      日、81年6月2日、81年6月8日各給付丙○○700萬元、50
      萬元、32萬元、50萬元，嗣因本身資金不足，由訴外人吳
      文卿參與投資，並由吳文卿在台中商業銀行之帳戶分別領
      取現金600萬元及450萬元，支付後續不足之出資額部分。
      其後於87年間，因吳文卿要求伊父親蔡再發完成訟爭土地
      應有部分之移轉登記，經查閱土地登記謄本，始發現訟爭
      土地業已出賣他人，吳文卿遂改要求伊父親蔡再發返還借
      款1, 050萬元，伊父遂轉向被告丙○○請求分析土地買賣
      價款，惟被告丙○○皆百般拖欠，所簽交之支票亦陸續退
      票，經多次協商，被告丙○○即提供坐落台中縣沙鹿鎮○
      ○○段埔子小段985-1地號土地（下稱985-1地號土地）供
      伊父蔡再發設定1,000萬元抵押權予吳文卿，伊父蔡再發
      並再以自己所有坐落台中縣沙鹿鎮○○○段○路厝小段
      1072地號土地設定抵押權300萬元予吳文卿，以補清償借
      款不足額部分。嗣於91年3月6日，伊父蔡再發協同伊及訴
      外人吳文卿親自至被告丙○○家中，與被告丙○○及其配
      偶陳蘇素勤就訟爭土地價款釐清投資分配金額為2,960萬
      元，並由被告丙○○簽發系爭本票以為憑證，且約明於91
      年5月6日還款。惟被告丙○○仍未依約給付，而因伊認為
      不應任由被告丙○○拖欠，伊父蔡再發即將系爭本票交由
      伊持向法院聲請本票裁定，並非成立虛偽債權等情（見上
      開刑事卷第52頁至54頁）。
 （2）觀諸被告丙○○與被告丁○○之父蔡再發於81年4月23 日
      訂立之土地合夥契約書【見臺灣台中地方法院檢察署（下
      稱台中地檢署）94年度交查字第823號偵查卷第38至39 頁
      】，其上載明蔡再發係以每坪56000元之價格，與被告丙
      ○○共同投資購買訟爭土地，面積合計5038.14坪，蔡再
      發取得其中面積320坪之權利，訟爭土地購入價格以每坪
      56,000元計算，合計為2億8213萬5840元，加計土地增值
      稅等費用1417萬7956元，總價額為2億9631萬3796元，蔡
      再發投資320坪，合計投資款項為1882萬0520元，蔡再發
      於81年4月23日支付前開土地投資款700萬元，81年5月8日
      支付土地投資款50萬元，81年6月2日支付土地投資款32
      萬元，81年6月8日支付土地投資款50萬元，84年4月1日支
      付土地投資款600萬元，84年4月7日支付土地投資款450萬
      元。是被告丁○○之父蔡再發就訟爭土地所支付之投資款
      合計為1882萬元，而蔡再發投資款項之來源，被告丁○○
      陳稱係以蔡再發於81年4月23日轉售臺中縣清水鎮土地之
      尾款現金700萬元，及先後於81年5月8日、81年6月2日、
      81年6月8日分別自其妻王素完華南商業銀行清水分行帳戶
      內提領50萬元、32萬元、50萬元之款項支付，後續剩餘投
      資款1050萬元，係於84年4月1日、84年4月7日分別向吳文
      卿現金借款600萬元、450萬元，並經證人蔡再發及吳文卿
      於本院96年度易字第4259號刑事案件審理時到庭證述明確
      ，復有被告丁○○之母王素完華南商業銀行綜合存款存摺
      影本一份（見台中地檢署95年度偵字第16400號偵查卷第
      14 至15頁）、華南商業銀行清水分行96年6月12日（96）
      華清存字第63號函檢送之交易往來明細各一份（參照台中
      地檢署95年度偵字第16400號偵查卷第40、41頁）、投資
      款項支付明細表一份（見本院前開刑事卷第85頁）在卷可
      稽，足認被告丁○○之父蔡再發確有於81年4月23日投資
      被告丙○○所購買訟爭土地其中320坪權利情事。
 （3）復參諸被告丙○○與亞商公司負責人程春居所簽訂之第一
      份不動產買賣契約書（見本院開刑事卷第144至149頁），
      該契約書顯示締約時間係在86年11月4日，約定買賣價金
      為每坪54600元，總價款為2億7508萬元，86年11月4日支
      付定金1000萬元，第一期款500萬元於86年11月30日支付
      ，第二期款300萬元於86年12月5日支付，第三期款300萬
      元於87年2月15日支付，第四期款578萬元於87年2月20日
      支付，第五期尾款2億4830萬元亞商公司向銀行貸款後於
      87年3月30日支付，並約定於86年12月5日辦理移轉登記，
      惟實際付款情形為86年11月4日、86年11月20日各支付面
      額500萬元支票各一張，合計1000萬元之定金，86年11 月
      30日支付面額500萬元支票一張作為第一期款，86年12 月
      8日支付面額300萬元支票一張作為第二期款，87年2月15
      日支付面額300萬元支票一張作為第三期款，87年2月20
      日支付面額578萬元支票一張作為第四期款，87年4月10日
      支付面額1830萬元支票作為第五期尾款。再觀諸被告丙○
      ○與亞商公司所簽訂之第二份不動產買賣契約書（見本院
      前揭刑事卷第150至153頁），其上記載簽訂時間為86年11
      月，約定買賣價金為每坪94600元（契約書誤載為94600「
      萬」元），總價款為4億7660萬元，契約成立同時支付1
      000萬元定金，第一期款1500萬元於86年11月30日支付，
      第二期款5000萬元於86年12月5日支付，第三期款6000萬
      元於87年2月15日支付，第四期款5564萬元於87年2月20
      日支付，第五期尾款2億8596萬元於銀行貸款後支付，並
      約定於86年12月5日辦理登記手續，實際付款情形為86年
      11月4日、86年11月20日分別支付面額各500萬元之支票各
      一張，作為定金之用。86年11月簽訂之該第二份契約書，
      除將買賣價金及各期應支付價款提高外，其餘大多與前述
      於86年11月4日簽訂之第一份不動產買賣契約書之記載內
      容相同，且第二份契約書對於簽訂時間之記載不完整，後
      續付款情形亦不完整，可見第二份不動產買賣契約書即為
      被告丙○○與證人程春居於另案即台中地檢署95年度他字
      第2787號偵查案件偵查中所稱86年間為供提高銀行貸款金
      額而簽訂與實際販售價格不同之第二份不動產買賣契約書
      。是依此情形而論，足見被告丙○○係於86年11月4日以
      每坪54600元之價格，將訟爭四筆土地出售予亞商公司。
 （4）再者，證人吳文卿於被告被訴詐欺刑事案件偵查中曾證稱
      ：「（和蔡再發、被告丙○○）都有（金錢往來），但蔡
      再發往來較多，是84年的事，他拿臺中港路附近的土地向
      我借1050萬元，一次是600萬元、一次是450萬元，後來要
      用土地來抵銷，好像是用騙的，因為土地無法過名，因為
      是農業用地，要有自耕農能力，錢就已經被他拿走了，到
      88 年底他有拿丙○○的土地給我設定抵押10 00萬元，錢
      到現在也還沒有還我」等語（見台中地檢署95年度偵字第
      16400號偵查卷第76頁），嗣於本院前開刑事案件審理時
      亦證稱：「我在84年間和蔡再發有金錢往來」「蔡再發跟
      我借錢，他拿了一塊和別人投資的土地，要讓我插暗股投
      資」「（借款之目的）蔡再發表示是要還投資的錢」「蔡
      再發提供丙○○名下的一塊位於沙鹿鎮○○○段的土地供
      我作擔保，設定抵押權1000萬元，另外蔡再發還提供名下
      一塊沙鹿六路厝小段的土地，地號我忘記了，設定抵押權
      300萬元，也是供這筆1050萬元借款之擔保」「大約在借
      款後好幾年，蔡再發才提供土地給我設定抵押」「蔡再發
      一開始是要我投資，後來投資的土地漲價，他沒有將土地
      過戶給我，所以就換成借款的名義。（後改稱）蔡再發一
      開始是說要向我借錢，讓我當暗股，投資的土地要分一半
      給我」「蔡再發分兩次去向我拿的，我都是以現金交付，
      我從臺中中小企銀（現臺中商銀沙鹿分行）我的帳戶提領
      ，一次600萬元、一次450萬元」「蔡再發投資坪數320坪
      ，經過一、二年後，每坪加1萬元計算，讓我投資，計算
      結果，蔡再發的投資部分，總額為2100萬元，我佔一半，
      是1050萬元」「我們約定盈虧各半」等語（見本院前揭刑
      事卷第121、122、126、127頁）。嗣於臺灣高等法院台中
      分院（下稱台中高分院）97年度上易字第30號刑事案件審
      理時復證稱：「當初丙○○用他賣得價錢5萬多要跟蔡再
      發結算，但是蔡再發不願意，他說市價要10多萬，到最後
      有爭執，蔡再發有說要告丙○○刑事詐欺，到最後沒有辦
      法協商，丙○○的太太拿出1份合約書出來，就以合約書
      的每坪9萬多元來結算」「（問：投資1050萬元，丙○○
      有拿土地給你抵押1000萬，後來為何還給你抵押300萬？
      ）答：當時市價不只1500萬，我才只有抵押1300萬而已」
      等語（見該刑事卷第85頁）。復參以證人蔡再發於台中地
      檢署95年度偵字第16400號偵查中證稱：「（我向吳文卿
      借）1050萬元，在84年4月借的，我用丙○○土地向他借
      的，在中港路快到東海大學那裡，我剛開始想向他借，最
      後是用投資的。後來土地無法過名，後寫合約書，最後丙
      ○○把土地賣的，再用土地設定」等語（見該偵查卷第76
      頁），嗣於本院上開刑事案件審理時復證稱：「剛開始84
      年間是借款，我支付一、二年的利息後，無法再支付利息
      給他，所以我就要求吳文卿改成參與投資。後來我發現丙
      ○○將土地出售，吳文卿也知道，吳文卿向我要錢，我沒
      有錢給他，我就找丙○○要」「應該從吳文卿向我要錢之
      後，我就向丙○○要錢，丙○○表示他也沒有錢，就提供
      沙鹿鎮○○○段土地要給我設定抵押，但是因為我又欠吳
      文卿的錢，所以我就把這個土地設定抵押給吳文卿」「丙
      ○○告訴我每坪5萬餘元出售」「丙○○表示以5萬多元出
      售該土地，我認為地段很好，不可能以該價額出售，所以
      之後結算時是以每坪94600元，這是丙○○的太太說要以
      此價額計算，不是我提議的，因為我不同意以5萬餘元出
      售」「因為丙○○先行出售土地後，我不同意以該5萬餘
      元價額出售，所以丙○○才會以每坪9萬多元的價額來跟
      我結算投資分配款」等語（見該刑事卷第72至74頁），其
      後於台中高分院前開刑事案件審理時又證稱：「他（指丙
      ○○）出售系爭土地）賣的時候我不知道賣掉，後來才知
      道」「（問：他是否有跟你說這塊土地賣多少錢？）答：
      他說一坪5萬多元賣掉的，但是我買進來就5萬多元，所以
      不同意」「（問：既然他當初告訴你是以五萬多元賣掉，
      為什麼他後來願意以九萬多元來給你？）答：我告訴他現
      在市價這麼高，只賣5萬多元，我要告他詐欺，然後他太
      太拿出壹份契約書來計算單價，才以9萬多元來計算」「
      （問：9萬多元的價錢是什麼人提議的？）答：我要他拿
      土地協議書來計算，他拿不出來，後來他太太拿1份合約
      書出來，大家才說用這份合約書的價錢來計算」等語（見
      該刑事卷第86、87頁）。且證人即被告丙○○之妻陳蘇素
      勤於本院上開刑事案件審理時亦到庭證稱：「是我先生丙
      ○○告訴我的，以每坪94600元計算，是蔡再發要求丙○
      ○答應以此價格計算」「餘款的部分以現金1732元支付，
      本票只有開立整額的部分」「土地出售後，我先生有告知
      蔡再發該筆土地以每坪5萬餘元售出，但好像蔡再發有跟
      丙○○說不同意，這些都是我先生丙○○事後告訴我的」
      「之前土地賣出後，蔡再發就有打電話及本人來找丙○○
      要結算土地款項，但時間我忘記了」等情（見本院該刑事
      卷第66至68頁）；另證人程春居於另案偵查中亦曾供稱：
     「買賣契約書有二份，一份是83年，那份契約書是寫一坪5
      萬多元，總價金是2億7、8千萬元，另外一份是86年，那時
      土地有漲價，所以一坪寫9萬多元，我在86年底向銀行辦
      理貸款，土地是我向丙○○買的」等語，而被告丙○○於
      另案偵查中亦供稱：「所有的土地都是我的，林俊男是我
      的人頭，一開始我們談的土地一坪賣5萬多元，86年另外
      簽訂一份契約，土地一坪9萬多元」「83年簽的那份契約
      ，到最後我有拿到2億7000萬元，另外之前我有向程春居
      及他的亞商公司借2000 多萬元，利息是算到83年簽約時
      ，‧‧‧」「程春居說（將土地售價）簽高一點，以後
      土地買賣可以賣更高一點，向銀行借錢也可以多一點，所
      以86年才簽訂另外一份契約。我最後收到的價金是包括
      83年契約簽訂的價金加上我向程春居借的錢2000多萬元」
      等語（分見本院前揭刑事卷第155、156頁）。證人程春
      居與被告丙○○固均指稱第一份不動產買賣契約書係在83
      年間簽訂，第二份係在86年11月間，惟依據前開事證可知
      ，亞商公司係於86年11月4日開始支付買賣系爭土地之價
      款，且第一份不動產買賣契約書之簽訂時間亦係記載86年
      11月4日；復參諸被告丙○○所提出訟爭土地登記名義人
      林俊男出具之不動產處分委任書（見本院上開刑事卷第
      153頁），其上記載出具時間係於86年10月10日，可見被
      告丙○○將訟爭土地出售予亞商公司後，實際簽訂買賣契
      約書及給付買賣價金之時間，應係在86年11月4日，被告
      丙○○及證人程春居所稱之83年間，顯然有誤，被告丙○
      ○於83年間，僅係與亞商公司達成出售土地之協議，而買
      賣關係成立之時間，仍應以雙方正式簽訂書面契約之86年
      11月4日為據。再參酌被告丙○○所有985-1地號土地係於
      89年2月2日始設定1000萬元抵押權予吳文卿供為擔保，而
      證人蔡再發所有坐落臺中縣沙鹿鎮○○○段○路厝小段
      1072地號土地則於90年1月設定300萬元抵押權予吳文卿等
      情，亦有土地登記謄本在卷可稽。是依上開事證綜合以觀
      ，足徵被告丁○○之父親蔡再發確實以暗股方式，以每坪
      56000元之價格，投資訟爭土地面積共計5038.14坪其中之
      320坪，並支付被告丙○○合計1,882萬元。嗣被告丙○○
      擅自出售訟爭土地後，經雙方於91年3月6日協議結果，同
      意以每坪94600元之價格計算投資報酬，被告丙○○並簽
      發系爭本票交付被告丁○○之父蔡再發收執等情，應屬實
      在。
 （5）再參酌系爭本票係於91年3月6日簽發，到期日為91年5月6
      日。而原告則於93年9月7日始書具支付命令聲請狀，以被
      告丙○○應清償合夥投資款2,059,627元為由，聲請本院
      於93年9月13日核發93年度促字第52511號支付命令。原告
      並於93年12月14日以該確定支付命令為執行名義，聲請本
      院民事執行處以93年度執字第59195號清償債務強制執行
      事件，對被告丙○○之財產為強制執行等情，復為兩造所
      不爭執，並經本院調取93年度執字第59195號清償債務強
      制執行事件卷宗查閱屬實，且有原告所出具之支付命令聲
      請狀附於本院上開刑事卷可稽（見該刑事卷第177至182頁
      ），二者時間相距已逾二年之久，衡情實難想像被告丁○
      ○及丙○○為參與分配，使原告應分配之款項減少，以獲
      取不法利益，而虛偽成立訟爭本票債權，並於原告聲請強
      制執行被告丙○○之財產前2年即預先填載備妥系爭本票
      。故原告主張系爭本票債權為虛偽，被告以該假債權取得
      執行名義，並聲明參與分配，致原告應分配之金額減少，
      受有損害云云，即難為本院所憑採。
 （6）又原告雖另主張縱認被告丁○○之父蔡再發對被告丙○○
      有債權存在，然被告丁○○對被告丙○○並無債權，故被
      告丁○○在本院93年度執字第59195號強制執行事件中參
      與分配，並分配受償款項，仍有不當得利之問題云云。惟
      查，被告丙○○所以簽交系爭本票予被告丁○○之父蔡再
      發，係為支付蔡再發投資訟爭土地所應得之投資報酬分配
      款，既如前述，足見蔡再發與被告丙○○間授受系爭本票
      之原因關係乃基於雙方間之土地投資關係，該本票債權屬
      有效存在，則蔡再發將系爭本票轉讓與被告丁○○，並由
      被告丁○○據以行使票據上權利，依法即無不合。是原告
      此之主張，亦無可採。
 （7）綜上，系爭本票債權並非被告丙○○與丁○○間所成立之
      虛偽債權，則被告丁○○以該本票債權取得法院確定之本
      票裁定為執行名義，並持向執行法院聲明參與分配，經執
      行法院將之列入分配表，因而分配受償執行費用23萬6800
      元及利息3,834,958元，合計4,071,758元，核係依法正當
      行使其權利。縱原告因此項債權參與分配，致伊受分配之
      款項因此有所減少，亦難認被告有何侵權行為或不當得利
      之可言。
（二）原告之侵權行為損害賠償請求權，是否已罹於2年之時效
      期間而消滅？
      本件被告並無原告所指侵權行為情事，既如前述，則本院
      即無再為審究原告之侵權行為損害賠償請求權是否已逾2
      年之時效期間而消滅之餘地，附此敘明。
七、綜上所述，原告主張被告丙○○與丁○○成立虛偽之系爭本
    票債權，並以該假債權取得執行名義，據以於本院93年度執
    字第59195號清償債務強制執行事件聲明參與分配，經執行
    法院列入分配後，致原告應分配之金額減少1,832,824元，
    受有損害，對原告構成侵權行為，並成立不當得利等情，既
    非可採。被告所辯，應屬可信。從而，原告本於侵權行為及
    不當得利之法律關係，請求被告連帶給付1,832,824元，及
    自起訴狀繕本送達翌日起至清償日止，按週年利率百分之5
    計算之利息，為無理由，應予駁回。
八、原告之訴既經駁回，其假執行之聲請亦失所依據，應併予駁
    回。
九、本件事證已臻明確，兩造其餘主張及舉證，與本件判決結果
    尚不生影響，爰不逐一贅敘，併此敘明。
十、訴訟費用負擔之依據：民事訴訟法第78條。
中    華    民    國    97    年    8     月    8     日
                  民事第二庭    法  官  吳美蒼
附表：
┌──────┬─────┬─────┬───────┬──────┐
│發票人      │  發票日  │  到期日  │  票面金額    │    票號    │
│            │ （民國） │ （民國） │ （新台幣）   │            │
├──────┼─────┼─────┼───────┼──────┤
│丙○○      │91年3月6日│91年5月6日│ 2,960萬元    │ 296110     │
└──────┴─────┴─────┴───────┴──────┘
正本係照原本作成。
如對本判決上訴，須於判決送達後20日內向本院提出上訴狀。
中    華    民    國    97    年    8     月    8     日
                                書記官


司法院資訊處製作；財團法人民間司法改革基金會備份。
